最高法院刑事判決　　　　　　九十四年度台上字第二六九二號
　　上　訴　人　甲○○
　　　　　　　　　　　　43號.
　　　　　　　　　　　　樓
　　選任辯護人　徐文宗律師
上列上訴人因偽造文書案件，不服台灣高等法院台中分院中華民
國九十一年七月三十一日第二審判決（九十一年度上訴字第九六
一號，起訴案號：台灣台中地方法院檢察署九十年度偵字第一０
一四０號），提起上訴，本院判決如下：
    主  文
上訴駁回。
    理  由
按刑事訴訟法第三百七十七條規定：上訴於第三審法院，非以判
決違背法令為理由，不得為之。是提起第三審上訴，應以原判決
違背法令為理由，係屬法定要件。且必須依據卷內資料為具體之
指摘，並足據以辨認原判決已具備違背法令之形式，始屬相當。
本件原判決依憑上訴人甲○○於警詢及偵查中之自白，及已判決
確定之共同被告鍾達盛於警詢及偵查中之供述。其等所供相互一
致，並經證人即中國信託商業銀行個人金融管理處台中區法務科
職員盧信達分別於警詢及審理中證述屬實，復有上訴人所有如原
判決附表一所示偽造以外國銀行名義發卡之信用卡計十三張，鍾
達盛所有中國信託商業銀行文心分行（帳號000000000
0000）存摺一本、印章一顆及其以新世代舞場名義向中國信
託商業銀行申請租用之刷卡機一台扣案與如原判決附表二所示之
偽造簽帳單五張，重複列印簽帳單七張、中國信託商業銀行新世
代舞場特約商店申請書及基本資料檔影本各一份，證人盧信達提
出之中國信託商業銀行特約商店撥款明細表（即如原判決附表三
所載）一份附卷足憑。又參以如原判決附表二所示之偽造簽帳單
五張，其中一張其上偽造「Coter 」之署押，核與第一審審理時
當庭請上訴人書寫「Coter 」之字跡、筆法悉相合，有該偽造
簽帳單與上訴人當庭書寫「Coter 」一紙附卷可資核對。上訴人
於警詢、偵查中之自白核與事實相符。因認第一審依牽連犯從一
重論處上訴人共同連續行使偽造私文書，足以生損害於他人罪刑
，為無不合，予以維持，駁回上訴人在第二審之上訴，已詳敘其
所憑之證據及認定之理由。對於上訴人所辯：我並未向綽號「陳
先生」之不詳姓名男子以新台幣（下同）六萬元代價購得二十張
偽造以國外銀行名義發卡之信用卡，亦未持上述偽造之信用卡在
鍾達盛所經營之上開場所以刷卡機刷卡及偽造簽帳單。如原判決
附表二所示之簽帳單上偽造之署押非我所偽簽，警詢筆錄是警方
自行撰寫的，他說我身上有信用卡嫌疑最大，是警方硬要我承認
的云云，何以不足採信，亦已依據卷內資料詳予指駁，從形式上
觀察，並無違背法令之情形存在。次查犯罪事實之認定及證據之
取捨，乃事實審法院之職權，且法院憑以認定犯罪事實之證據，
並不以直接證據為限，即綜合各種證據，本於推理作用，為其認
定犯罪事實之基礎，如不違背經驗法則與論理法則，即不得指為
違法，而據為上訴第三審之理由。原判決綜合各種證據，認定上
訴人有上揭犯行，究竟違背如何之經驗法則或論理法則，上訴意
旨，並未具體指明，徒憑己見，就原判決已說明之事項或屬原審
採證認事職權之適法行使，任意指摘有理由不備、不適用法則或
適用不當之違法，且仍為單純事實之爭執，難謂為適法之第三審
上訴理由。再原判決已就法院核對筆跡，本為調查證據方法之一
種，除特種書據，如古書、畫或書家摹倣各種字體者之筆跡，須
選任專門知識技能之鑑定人為精密之鑑定外，若通常書據，一經
核對筆跡，即能辨別真偽異同者，法院本於核對之結果，依其心
證而為判斷，雖不選任鑑定人實施鑑定程序，亦不得指為違法。
本件上訴人於第一審當庭書寫「Coter 」之字跡與扣案偽造簽帳
單上所簽署筆跡，筆法既相合，再參以並無證據證明有第三人
代為簽名，及警詢、偵查中上訴人與鍾達盛二人均承認簽帳單為
上訴人所盜刷等情，上訴人有本件偽造文書犯行已明。且因無從
搜集上訴人平日書寫之英文字跡，認本件並無將扣案簽帳單筆跡
與上訴人筆跡送請專業機構鑑定之必要，於理由內詳加論述說明
，並無違法之處。上訴意旨任意指摘原判決未比對所有字跡，亦
未送鑑定，即認定全部署押均係上訴人所偽造，已有違法云云，
尚非依據卷內資料執為指摘之合法第三審上訴理由。又查刑事訴
訟法第三百七十九條第十款所謂應調查之證據，係指該證據與待
證事實有重要關係，在客觀上應予以調查者而言。原判決就警員
於夜間訊問上訴人及鍾達盛均經其等同意，其等二人之警詢筆錄
係出於自由意志，並無強暴、脅迫、利誘、詐欺或其他不正方法
取得自白之情事，於理由內詳加論述說明。原審縱未送鑑調查上
訴意旨所稱警詢筆錄究竟在民國九十年三月三十日四時或同日四
時四十五分開始製作，為何相差近四十五分，期間有無錄音各情
，亦不得指原審有應於審判期日調查之證據而未予調查之違法。
況原審於最後審判期日調查證據完畢開始辯論前，審判長問上訴
人尚有何證據請求調查？上訴人亦未聲請原審法院調查上訴意旨
所稱各節。而本院為法律審，上訴人在本院又為此爭執，自非依
據卷內資料執為指摘之合法上訴第三審理由。再證人盧信達於九
十年十一月二十日第一審審理時固供稱「我們損失金額是十二萬
元，交易日期是三月二十六日損失六萬元，三月二十七日損失六
萬元，總共十二萬元，祇有這二筆成功」。然其於九十一年二月
十九日第一審調查時結證稱「（問被告轉帳金額多少？）九十年
三月二十六日消費六萬元，扣除手續費一千六百八十元，實際撥
款五萬八千三百二十元。三月二十七日消費四十六萬四千元，扣
除手續費一萬二千九百九十二元，實際撥款四十五萬一千零八元
，該二筆款項被告有領取。二十八日消費二十五萬七千二百元，
二十九日消費三十一萬六千八百元，該二筆款項均未撥款」，對
於該證人後者所言，上訴人當庭表示無意見（見第一審卷第一四
七、一四八頁），並有鍾達盛上揭帳簿影本在卷可稽（見偵查卷
第二十二、二十三頁）。原判決依憑該證人所供，及其他卷證綜
合判斷，認定上訴人與鍾達盛已詐領得款五萬八千三百二十元及
四十五萬一千零八元，並無違誤。上訴意旨執此任意指摘原審有
職權調查未盡之違法，亦非合法之第三審上訴理由。其餘上訴意
旨就原審尚有何與待證事實有重要關係之證據，未踐行調查，並
未依據卷內訴訟資料為具體之指摘，漫指有職權調查未盡之違法
，殊非適法之第三審上訴理由。依前揭說明，其上訴違背法律上
之程式，應予駁回。
據上論結，應依刑事訴訟法第三百九十五條前段，判決如主文。
中　　華　　民　　國　九十四　年　　五　　月　 二十 　日
                      最高法院刑事第十一庭
                          審判長法官  洪　清　江
                                法官  石　木　欽
                                法官  李　伯　道
                                法官  韓　金　秀
                                法官  林　勤　純
      本件正本證明與原本無異
                                      書  記  官
中　　華　　民　　國　九十四　年　　五　　月　二十六　日
                                                      Ｑ
